【裁判字號】    99,訴,2861
【裁判日期】    991203
【裁判案由】    偽造有價證券
【裁判全文】
臺灣臺中地方法院刑事判決  99年度訴字第2861號
公  訴  人  臺灣臺中地方法院檢察署檢察官
被      告  蔡振華
指定辯護人  本院公設辯護人蔡育萍
上列被告因偽造有價證券案件，經檢察官提起公訴（99年度偵字
第2779號），本院判決如下：
    主    文
蔡振華意圖供行使之用，而偽造有價證券，累犯，處有期徒刑壹
年柒月。如附表所示偽造本票共同發票人「蔡林綢」之部分，沒
收。
    犯罪事實
一、蔡振華於民國92年間，因竊盜案件，經本院以92年易字第26
    02號判處有期徒刑3月確定，經其入監執行，已於93年6月21
    日執行完畢。其於96、97年間，經友人介紹至位於臺中縣太
    平市○○路○段96巷8號興隆當鋪，向林俊海先後借款三次，
    共計借新臺幣（下同）約五、六萬元，事後其因失業無力償
    還借款之本息，林俊海要求蔡振華簽發面額六萬七千元之本
    票一紙交付給渠收執為憑，蔡振華遂於98年1月16日，在前
    開林俊海經營之興隆當舖，意圖供行使之用，基於偽造本票
    之有價證券之犯意，除在發票人欄簽署其自己名義為發票人
    外，於未得其母蔡林綢同意或授權下，在另一發票人欄上偽
    造蔡林綢之簽名及指印各1枚，而偽造如附表所示本票之共
    同發票人後，即當場交付林俊海收受，而行使如附表所示偽
    造本票共同發票人「蔡林綢」部分之有價證券。
二、案經林俊海訴由臺灣臺中地方法院檢察署檢察官偵查起訴。
    理    由
一、證據能力部分：
    按被告以外之人於審判外之陳述，雖不符同法第159條之1至
    第159條之4之規定，但經當事人於審判程序同意作為證據，
    法院審酌該言詞陳述或書面陳述作成時之情況，認為適當者
    ，亦得為證據。當事人、代理人或辯護人於法院調查證據時
    ，知有第159條第1項不得為證據之情形，而未於言詞辯論終
    結前聲明異議者，視為有前項之同意，此則據同法第159條
    之5規定甚明。經查，證人即告訴人林俊海於偵查中所為之
    陳述（見偵查卷第16-17頁、第35頁），係被告以外之人於
    審判外之陳述，皆屬傳聞證據，惟被告及檢察官雖知上開證
    據資料為傳聞證據，但於本院準備程序及審判期日中則均表
    示無意見而不予爭執，且迄至言詞辯論終結前亦未再聲明異
    議，本院審酌上開證據資料製作時之情況，尚查無違法不當
    及證明力明顯過低之瑕疵，亦認為以之作為證據應屬適當，
    依刑事訴訟法第159之5規定，應前揭證據資料有證據能力。
二、實體部分：
  (一)上開犯罪事實，迭據被告蔡振華於偵訊及本院審理中坦承不
    諱，核與證人即告訴人林俊海於偵訊與本院審理時證述情節
    大致相符（見偵查卷第16-17頁、第35頁、本院於99年11月
    19日審判筆錄第5頁），並有偽造如附表所示本票及本院以
    98年度司票字第6015號告訴人聲請對被告及蔡林綢簽發本票
    強制執行事件之裁定等影本各一紙附卷可參（見偵查卷第
    3、45頁）。足徵被告自白應與事實相符，堪予採信。本案
    事證明確，被告前開犯行，均洵堪認定，應依法論科。
  (二)按行使偽造有價證券，以取得票面價值之對價，固不另論詐
    欺罪，但如以偽造之有價證券供作擔保或作為新債清償而借
    款，則其借款之行為，為行使有價證券以外之另一行為，應
    論以詐欺罪，最高法院87年度台上字第1784號判決意旨參照
    。核被告所為，係犯刑法第201條第1項偽造有價證券罪。被
    告偽造「蔡林綢」署押（簽名及指印）之行為，為偽造有價
    證券之部分行為；其偽造「蔡林綢」部分之有價證券後復持
    以行使，行使之低度行為應為偽造之高度行為所吸收，均不
    另論罪。又被告於92年間，因竊盜案件，經本院以92年易字
    第2602號判處有期徒刑3月確定，經其入監執行，已於93年6
    月21日執行完畢，有卷附刑案資料查註記錄表及臺灣高等法
    院被告前案記錄表可參，其受有期徒刑之執行完畢後，五年
    以內故意再犯本案有期徒刑以上之罪，為累犯，依刑法第47
    條第1項規定，加重其刑。惟考量被告蔡振華向告訴人借款
    ，利息計算各依告訴人於本院審理中證述；利息為八分或一
    角等語，或依被告於本院供述：一萬元一個月利息為一千五
    百元等語，尚認告訴人放款利息不低，且事後於97年間，被
    告失業無力還款，生活有困難，業經被告於本院供述在卷及
    告訴人於本院審理中證述明確，告訴人既明知被告生活困頓
    之情，仍要求被告須與其母「蔡林綢」共同簽發之本票，被
    告因經濟資力不佳之情勢受迫，一時失慮而偽造上開本票，
    又偽造金額不高，僅六萬七千元，核與故意擾亂金融秩序之
    重大經濟犯罪有異，衡諸上開犯罪之情狀，在客觀上足以引
    起通常一般人之同情憫恕，本院認為以宣告法定低度刑期，
    猶嫌過重，依刑法第59條之規定，酌減其刑，並依法先加重
    後減輕之。爰審酌被告犯罪之動機、目的、手段（偽造之張
    數、金額）及經濟能力、危害程度輕重，暨其犯後坦承犯行
    ，深具悔意，犯後態度良好等一切情狀，量處如主文所示之
    刑。至於如附表所示偽造本票共同發票人「蔡林綢」之部分
    ，固為被告所偽造供作本案犯罪所用之物，然事後經被告行
    使交付告訴人所有，自非屬被告所有之物，惟依刑法第205
    條之規定：「不問屬於犯人與否，沒收之」，故如附表所示
    偽造本票共同發票人「蔡林綢」之部分，仍應依法宣告沒收
    。至於偽造「蔡林綢」之簽名及指印各1枚，為如附表所示
    偽造本票共同發票人「蔡林綢」之部分行為，如附表所示之
    偽造本票之共同發票人部分既已沒收，上開偽造「蔡林綢」
    之署押，自無庸另行宣告沒收，末此敘明。
三、本院審理發覺林俊海似有涉嫌教唆偽造有價證券之行為，宜
    移送檢察官另行偵辦。
據上論斷，應依刑事訴訟法第299條第1項前段，刑法第201條第1
項、第47條第1項、第59條、第205條，判決如主文。
中    華    民    國    99    年    12    月    3    日
                  刑事第七庭  審判長法官 洪俊誠
                                    法官 巫淑芳
                                    法官 張德寬
以上正本證明與原本無異。
如不服本判決應於收受送達後10日內向本院提出上訴書狀，並應
敘述具體理由；其未敘述上訴理由者，應於上訴期間屆滿後20日
內向本院補提理由書（均須按他造當事人之人數附繕本）「切勿
逕送上級法院」。
                              書記官  陳貴卿
中    華    民    國    99    年    12    月    3    日
附表：
┌─────┬────┬──────┬────┬────┬───┬─────────┐
│面額（新臺│共同發票│地址        │發票日  │到期日  │票號  │備  註            │
│幣）      │人      │            │        │        │      │                  │
├─────┼────┼──────┼────┼────┼───┼─────────┤
│6萬7千元  │蔡林綢  │豐原市○○街│98年1月 │98年2月 │002845│被告蔡振華為共同發│
│          │        │72號5F之2   │16日    │15日    │      │票人仍屬真正，並非│
│          │        │            │        │        │      │偽造，自不在沒收之│
│          │        │            │        │        │      │列。              │
└─────┴────┴──────┴────┴────┴───┴─────────┘
附錄本案論罪科刑法條
中華民國刑法第201條
（有價證券之偽造變造與行使罪）
意圖供行使之用，而偽造、變造公債票、公司股票或其他有價證
券者，處3 年以上 10 年以下有期徒刑，得併科 3 千元以下罰
金。
行使偽造、變造之公債票、公司股票或其他有價證券，或意圖供
行使之用，而收集或交付於人者，處 1 年以上 7 年以下有期徒
刑，得併科 3 千元以下罰金。
中華民國刑法第205條
（沒收物）
偽造、變造之有價證券、郵票、印花稅票、信用卡、金融卡、儲
值卡或其他相類作為提款、簽帳、轉帳或支付工具之電磁紀錄物
及前條之器械原料及電磁紀錄，不問屬於犯人與否，沒收之。

司法院資訊處製作；財團法人民間司法改革基金會備份。
